臺灣高雄地方法院刑事判決　　　　　　　96年度訴字第4331號
公　訴　人　臺灣高雄地方法院檢察署檢察官
被　　　告　甲○○
上列被告因毒品危害防制條例案件，經檢察官提起公訴（96年度
毒偵字第8393號），經本院改依簡式審判程序，判決如下：
    主  文
甲○○施用第一級毒品，累犯，處有期徒刑捌月，扣案之海洛因
壹包（驗後淨重零點壹壹零公克）沒收銷燬。
    事  實
一、甲○○前曾於民國89年間因施用毒品案件，經本院以90年毒
    聲字第174 號裁定令入戒治處所施以強制戒治並起訴，於90
    年10月25日因續徒刑出監，並於91年3 月29日期滿視為執行
    完畢；又於95年間因施用毒品案件，經本院以95年度訴字第
    3869號判處有期徒刑8 月確定，嗣於96年7 月16日復經本院
    以96年度聲減字第761 號減刑確定，而於同日服刑期滿執行
    完畢。詎其猶不知戒斷毒品，復基於施用第一級毒品海洛因
    之犯意，於96年9 月7 日上午約11時許，在高雄市鎮○街旁
    邊5 號公園內，將海洛因以摻入香菸內吸食之方式施用1 次
    。嗣於同年9 月7 日下午2 時許，經警在高雄市○鎮區鎮○
    路101 之1 號前盤查查獲，並扣得第一級毒品海洛因1 小包
    （毛重0.2 公克，驗後淨重0.110 公克），並經甲○○同意
    接受採尿送驗後，呈嗎啡陽性反應，因而查悉上情。
二、案經高雄市政府警察局左營分局報請臺灣高雄地方法院檢察
    署檢察官偵查起訴。
    理  由
一、本件被告甲○○所犯為死刑、無期徒刑、最輕本刑為3年以
    上有期徒刑以外之罪，其於準備程序進行中，就被訴事實為
    有罪之陳述，經受命法官告知簡式審判程序之旨，並聽取當
    事人之意見後，經被告同意適用簡式審判程序，本院亦認無
    不得或不宜改依簡式審判程序進行之處，爰依刑事訴訟法第
    273條之1第1項、第284條之1規定，由本院合議庭裁定裁定
    本件由受命法官獨任進行簡式審判程序，合先敘明。
二、上揭事實，業據被告於本院審理時坦承不諱（見本院卷第
    31-32頁）。經查：員警查獲被告後，經採集其尿液檢體（
    編號：C413）送請高雄市立凱旋醫院檢驗結果，呈現嗎啡之
    陽性反應，並將扣案白色粉末1包送驗，結果判定呈海洛因
    成分，有高雄市政府警察局左營分局扣押物品目錄表、毒品
    案件嫌疑人尿液代碼與姓名對照表、高雄市立凱旋醫院96年
    9月17日A00000000號濫用藥物尿液檢驗報告、96年9月26日
    高市凱醫驗字第5040號濫用藥物成品檢驗鑑定書各1紙，及
    查獲毒品照片6 張附卷可稽（見警卷第18、20-22 、27頁、
    偵查卷第14、18頁）。按海洛因於人體內會水解為嗎啡，再
    循嗎啡代謝方式排出體外，業經行政院衛生署80年以056954
    號函釋明確。又按目前常用之尿液嗎啡篩檢方式，包括酵素
    免疫分析法（EIA） 、薄層色層分析法（TLC） 及放射免疫
    分析法（RIA） 。文獻報告中，確實有藥物交叉反應，可在
    尿液測試中產生偽陽性之嗎啡反應。但利用精密的儀器分析
    ，將可排除偽陽性之可能，而得到正確的答案。在良好的操
    作條件下，以氣相層析質譜儀作藥物及其代謝產物之定性及
    定量分析檢驗，幾乎不會有偽陽性反應產生，亦即如尿液中
    未含有煙毒之反應者，即不可能產生因藥物所引起之偽陽性
    反應，已屬週知事實（行政院國軍退除役官兵輔導委員會榮
    民總醫院以83年4 月7 日（83）北總內字第03059 號函、行
    政院衛生署藥物管制藥品管理局92年6月20日管檢字第09200
    04713號函參照）。本件被告之尿液檢體，乃經鑑定機關以
    酵素免疫分析法（EIA） 初步檢驗，再利用氣相層析質譜儀
    （GC/MS） 為確認檢驗，顯可排除被告因服用藥物導致尿液
    測試呈偽陽性反應之可能。足認被告自白於上開期間施用第
    一級毒品海洛因乙節，確與事實相符，堪認為真。
三、查被告甲○○前如事實欄一所載，於89年間因施用毒品案件
    ，經本院裁定強制戒治後，於91年3 月29日期滿視為執行完
    畢，又於95年間，再犯施用毒品罪，經本院判處有期徒刑8
    月確定，嗣於96年7 月16日期滿執行完畢等情，有臺灣高等
    法院被告前案紀錄表（含入出監資料）可考。足認被告係於
    受強制戒治執行完畢釋放後，5 年內再犯施用毒品之罪，且
    經法院為有罪判決後，又犯本件施用第一級毒品之罪，其情
    形與「施用第一級、第二級毒品者，於觀察、勒戒或強制戒
    治執行完畢釋放後五年內，均未再為任何施用第一級 、第
    二級毒品之犯行」之「五年後再犯」有別，自應依法論科。
    （最高法院95年度台非字第197 號判決、95年度第7次刑事
    庭會議決議參照）。
四、查海洛因係毒品危害防制條例第2條第2項第1款所定之第一
    級毒品。核被告所為，係犯毒品危害防制條例第10條第1項
    之施用第一級毒品罪。其施用第一級毒品海洛因前持有海洛
    因之低度行為，應為施用之高度行為所吸收，不另論罪。又
    被告前如事實欄一所述，因連續施用毒品案件，甫於96年7
    月16日減刑期滿執行完畢，亦有上開被告前案紀錄表在卷可
    按，其受有期徒刑執行完畢後，5年以內故意再犯本件有期
    徒刑以上之罪，係為累犯，應依法加重其刑。爰審酌被告經
    強制戒治及刑之執行後，並未戒絕毒品，另再施用毒品，顯
    見其自制力不足，無法擺脫毒品，故應藉由刑罰之執行，以
    收教化之功能，惟念其於犯後態度良好，並能坦承犯行，及
    施用毒品本質上係屬戕害自身健康之行為，尚未直接危害他
    人，反社會性之程度應屬較低等一切情狀，量處如主文所示
    之刑。扣案之海洛因1 包，為毒品危害防制條例第2 條第2
    項第1 款所定之第一級毒品，應依毒品危害防制條例第18條
    第1 項前段之規定，諭知沒收銷燬。
據上論斷，應依刑事訴訟法第273 條之1 第1 項、第299 條第1
項前段，毒品危害防制條例第10條第1項、第18條第1項前段，刑
法第11條、第47條第1項，判決如主文。
本案經檢察官郭騰月到庭執行職務。
中　　華　　民　　國　　96　　年　　11　　月　　26　　日
                  刑事第一庭    法　官   張琬如
以上正本證明與原本無異。
如不服本判決應於收受本判決後10日內向本院提出上訴書狀，並
應敘述具體理由，如未敘述上訴理由者，應於上訴期間屆滿後20
日內補提理由書狀於本院（均須按他造當事人之人數附繕本）「
切勿逕送上級法院」。
中　　華　　民　　國　　96　　年　　11　　月　　26　　日
 　　　　　　　　　　　　　　　 書記官   劉甄庭
附錄本判決論罪之法條：
毒品危害防制條例第10條第一項
施用第一級毒品者，處6月以上5年以下有期徒刑。
